# 非同控控股合并后进一步收购少数股权对应商誉计量

提问人：sdccds 时间：2019-03-11 16:05:33
情形一：
A 公司出资 60 ，B公司出资 40 ，成立合资公司 C，C 以 100 对价收购非同一控制下公司D，D 公允价值为 10 。
在此情形下，C 公司合并层面形成了 90 商誉。在 A 公司合并报表层面，商誉仍为 90 ，A 公司合并报表少数股东权益为 40 ，其中隐含了 C 的少数股东 B 所承担的部分商誉 36 。
1 年后，A拟完成对 D 的100% 收购。于是 A 公司支付 100 ，从B 公司处收购合资公司C 的 40%股权。假设 D 公允价值此时仍为 10 。
在此情形下，因此为同一控制下企业合并的少数股权收购，不产生商誉。由于 C40%股权对应资产价值为 40 ，冲减资本公积100-40=60，少数股东权益 40 抹去。A 公司合并报表层面对于初次 D 收购的 90 商誉仍为 90 。
情形二：
A 公司出资 60 直接收购 D60%股权，D 公允价值 10 。
在此情形下，A公司合并报表层面商誉为 60-1060%=54，A合并报表层面少数股东权益为1040%=4，即少数股东层面未考虑隐含商誉。
1 年后，A拟完成对 D的 100%收购。于是 A公司支付 100 ，从剩余股东处收购D40%股权。假设 D公允价值此时仍为 10 。
在此情形下，因此为同一控制下企业合并的少数股权收购，不产生商誉，冲减资本公积 100-4=96，少数股东权益 4 抹去。A 公司合并报表层面对于初次 D 收购的 54商誉仍为 54 。
综上，两步交易之后 A都以支付 160 的对价完成了对 D 的收购，其经济实质无任何差别，但合并报表层面商誉计量及资本公积调整则有所不同。
请教上述理解是否正确？谢谢！

回答人：chenyiwei
这个问题是确实存在的，在商誉确认和计量的 “母公司观”（即只确认归属于母公司股东的不完整商誉）情形下难以完全避免。即商誉的初始计量金额取决于初次取得控制权时本公积及子公司持有被收购方的股权比例。
当然，只有当各步骤不构成一揽子交易时，步骤的先后（也反映了管理层意图的变化过程）才是有意义的，如果各步骤是一揽子交易，则另当别论。